【裁判字號】    97,訴,869
【裁判日期】    980731
【裁判案由】    分割共有物
【裁判全文】
臺灣士林地方法院民事判決  97年度訴字第869號
原      告  庚○○
訴訟代理人  楊山池  律師
被      告  乙○○
兼 上一 人
訴訟代理人  己○○
被      告  丙○○
            丁○○
兼 上一 人
訴訟代理人  戊○○
被      告  財政部國有財產局
法定代理人  丑○○
訴訟代理人  壬○○
複 代理 人  甲○○
            辛○○
            癸○○
            子○○
上列當事人間請求分割共有物事件，本院於民國98年7 月17日言
詞辯論終結，判決如下：
    主  文
兩造共有坐落臺北市○○區○○段二小段五八地號土地（面積：
九一○點四平方公尺，地目：建）准予分割。分割方法如下：(一)
如附圖所示甲部分（面積：四五五點二平方公尺）由原告取得。
(二)如附圖所示乙部分（面積：一一三點八平方公尺）由中華民國
取得（以被告財政部國有財產局為管理機關）。(三)如附圖所示丙
部分（面積：三四一點四平方公尺）由被告乙○○、己○○、丙○○、丁○○、戊○○取得，並依被告乙○○、己○○各三分之
一，被告丙○○、丁○○、戊○○各九分之一之比例維持共有。
訴訟費用由原告負擔二分之一，被告財政部國有財產局負擔八分
之一，被告乙○○、己○○各負擔八分之一，被告丙○○、丁○○、戊○○各負擔二四分之一。
    事實 及理由
一、本件原告起訴主張：坐落臺北市○○區○○段二小段五八地
    號土地（面積：910.4 平方公尺，地目：建，下稱系爭土地
    ）為兩造所共有，應有部分為原告2 分之1 、被告財政部國
    有財產局、乙○○、己○○各8 分之1 、被告丙○○、丁○○、戊○○各24分之1 ，因協議分割不成，爰依民法第823
    條第1 項規定訴請裁判分割等語，並聲明如主文第1 項所示
    。
二、被告乙○○、己○○、丙○○、丁○○、戊○○則稱：同意
    分割，並同意分割如主文所示等語。被告財政部國有財產局
    則稱：同意分割，但請變價分割等語。
三、原告主張系爭土地為兩造所共有，應有部分如等事實，業據
    提出與其所述相符之土地登記謄本為證，並為被告所不爭執
    ，堪信為真實。
四、按各共有人，得隨時請求分割共有物，但因物之使用目的不
    能分割或契約訂有不能分割之期限者，不在此限，民法第82
    3 條第1 項定有明文。本件兩造間就系爭土地未訂有不能分
    割之契約，且依系爭土地之使用目的亦非不能分割，而兩造
    間對系爭土地之分割方法既未能達成協議，是原告據以提起
    本訴，請求分割系爭土地，即無不合，應予准許。
五、次按共有物之分割，依共有人協議之方法行之。分割之方法
    不能協議決定者，法院得因任何共有人之請求，命為下列之
    分配：(一)以原物分配於各共有人。但各共有人均受原物之分
    配顯有困難者，得將原物分配於部分共有人。(二)原物分配顯
    有困難時，得變賣共有物，以價金分配於各共有人；或以原
    物之一部分分配於各共有人，他部分變賣，以價金分配於各
    共有人。又以原物為分配時，因共有人之利益或其他必要情
    形，得就共有物之一部分仍維持共有，民法第824 條第1 項
    、第2 項、第4 項，定有明文。又按共有物分割方法，法院
    應斟酌當事人之聲明，共有物之性質，經濟效用及全體共有
    人之利益等公平決之，不受當事人主張之拘束（最高法院69
    年度台上字第3100號判決意旨參照）。查兩造均就系爭土地
    同意為分割，而就系爭土地如何分割，原告幾經修正後所提
    出之原物分割方案，經本院囑託臺北市士林地政事務所測量
    繪製複丈成果圖在卷，其中被告乙○○、己○○、丙○○、
    丁○○、戊○○同意繼續維持共有關係，均經彼等陳明在卷
    ，是原告最終所提之分割方案並無違背法律規定之情事，被
    告財政部國有財產局雖反對原告所提之分割方案，請求變價
    分割云云，然系爭土地以原物分割並非顯有困難，與民法第
    824 條第2 項第2 款所定得為變賣分割之要件不合，是被告
    財政部國有財產局請求變賣分割，並無所據。而本院審酌系
    爭土地西北側毗鄰道路，現遭第三人占有使用，另被告乙○○、己○○、丙○○、丁○○、戊○○為鄰地同段57地號土
    地之共有人，暨其位置、面積、分割共有物之目的、經濟效
    益、公平均衡原則等一切因素，認原告所提之分割方案公平
    可採，故以該分割方案即如主文所示之分割方式為系爭土地
    之分割方式為允當。
六、末查，分割共有物乃具非訟事件之性質，本院斟酌何種分割
    方法較能增進共有物之經濟效益，並兼顧兩造之利益，以決
    定適當之分割方法，不因何造起訴而有不同，故原告請求分
    割之訴雖有理由，惟關於訴訟費用負擔，以共有人全體各按
    其應有部分比例負擔，方屬事理之平，併此敘明。
七、據上論結，本件原告之訴為有理由，依民事訴訟法第78條、
    第81條第2 款、第85條第1 項但書，判決如主文。
中    華    民    國    98    年    7     月    31    日
                  民事第一庭法  官  周群翔
以上正本證明與原本無異。
如對本判決上訴須於判決送達後20日內向本院提出上訴狀。
中    華    民    國    98    年    7     月    31    日
                            書記官  阮弘毅


司法院資訊處製作；財團法人民間司法改革基金會備份。
